臺灣臺北地方法院民事判決　九十年度訴字第六三一四號
　　原　　　告　　第一商業銀行股份有限公司
　　法定代理人　　乙○○
　　訴訟代理人　　己○○
　　兼法定代理人　甲○○
　　被　　　告　　丙○○
　　　　　　　　　丁○○
　　　　　　　　　戊○○
右當事人間請求清償借款事件，本院判決如左：
    主    文
被告亨亞開發有限公司、甲○○、丙○○應連帶給付原告新台幣貳佰柒拾萬元及附表
所示之利息暨違約金。
原告其餘之訴駁回。
訴訟費用由被告亨亞開發有限公司、甲○○、丙○○連帶負擔五分之三，餘由原告負
擔。
    事    實
甲、原告方面：
  壹、聲明：被告應連帶給付原告新台幣（下同）二百七十萬元及附表所示之利息暨
      違約金。
  貳、陳述：
    一、被告亨亞開發有限公司（下稱亨亞公司）於民國八十五年十月二十三日起，
        邀同被告丙○○、丁○○、甲○○、戊○○為連帶保證人，陸續向原告借款
        六筆，金額合計三百萬元。均約定利率照年息百分之九．三四按月計付利息
        ，如未按月繳息或到期未償還，逾期六個月以內部分，按上開約定利率百分
        之十，逾期超過六個月部分，按上開約定利率百分之二十加付違約金。
    二、詎被告亨亞公司自八十九年十月二十一日起各筆借款即陸續未依約支付利息
        ，最後繳息日如附表所示，尚欠本金合計二百七十萬元及附表所示之利息暨
        違約金，迭經原告催討無效，依被告亨亞公司所簽立之約定書第六條約定，
        其債務視為全部到期，其餘被告為連帶保證人，應負連帶清償責任，為此依
        消費借貸及連帶保證契約之法律關係，訴請被告連帶如數給付。
    三、對被告抗辯之陳述：保證人與債權人約定就債權人與主債務人間所生一定債
        之關係範圍內之不特定債務，預定最高限額，由保證人保證之契約，學說上
        稱為最高限額保證。此種保證如定有期間，在該期間內所生約定範圍內之債
        務，不逾最高限額者，均為保證契約效力所及；如未定期間，保證契約在未
        經保證人依民法第七百五十四條規定終止或有其他消滅原因以前，所生約定
        範圍內之債務，亦同。故在該保證契約有效期間內，已發生約定範圍內之債
        務，縱因清償或其他事由而減少或消滅，該保證契約依然有效，嗣後所生約
        定範圍內之債務，於不逾最高限額者，債權人仍得請求保證人履行保證責任
        ，最高法院著有七十七年台上字第九四三號判例。本件被告所簽立之保證書
        並無訂有期限，為連帶保證人之被告亦未依民法第七百五十四條規定終止其
        保證責任，自仍需負保證責任。
  參、證據：提出約定書、保證書等影本各一件及借款展期約定書影本六件為證。
乙、被告方面：
  壹、聲明：駁回原告之訴。
  貳、陳述：
    一、被告亨亞公司、甲○○、丙○○部分：不爭執原告請求被告亨亞公司、甲○○、丙○○清償借款所主張之事實。但被告丁○○、戊○○簽立原告所提出
        之保證書，僅限於對信用狀之借款負保證責任而已。
    二、被告丁○○部分：被告丁○○係受丙○○所託，為亨亞公司向原告申請開發
        信用狀貸款擔任連帶保證人，始簽立系爭保證書，並無同意為亨亞公司向原
        告所貸系爭借款擔任連帶保證人，且不知有系爭借款情事，原告同意亨亞公
        司展延系爭借款期限，並未通知丁○○或得其同意。
    三、被告戊○○部分：
      (一)被告戊○○係為亨亞公司向原告申請開發國外遠期信用狀貸款擔任連帶保證
        人，亨亞公司於系爭保證書簽立一年後，即不再執行開立國外遠期信用狀業
        務，且依一般金融機構對企業短期周轉金之授信作業慣例，保證人均為一年
        一簽，因此使被告戊○○認定其保證責任已經終止。
      (二)系爭保證契約未明定契約終止日，違反消費者保護法第十二條規定，應為無
        效。
      (三)系爭保證書簽立後，被告戊○○並不知有系爭借款情事，原告同意展延系爭
        借款期限，亦未通知被告戊○○，而展期借據亦僅有甲○○及丙○○擔任連
        帶保證人，依民法第七百五十五條及系爭保證契約第六條約定，被告戊○○
        不負保證責任。
  參、證據：被告戊○○提出國外遠期信用狀影本二件、第一商業銀行消費性貸款專
      用契約一件為證。
    理　　由
一、本件依原告所提出之約定書第十四條、保證書第八條約定，由兩造合意以本院為
    第一審管轄法院，先予敘明。
二、原告主張被告亨亞公司於八十五年十月二十三日起，邀同被告丙○○、丁○○、
    甲○○、戊○○為連帶保證人，陸續向原告借款六筆，金額合計三百萬元。均約
    定利率照年息百分之九．三四按月計付利息，如未按月繳息或到期未償還，逾期
    六個月以內部分，按上開約定利率百分之十，逾期超過六個月部分，按上開約定
    利率百分之二十加付違約金。詎被告亨亞公司自八十九年十月二十一日起各筆借
    款即陸續未依約支付利息，最後繳息日如附表所示，尚欠本金合計二百七十萬元
    及附表所示之利息暨違約金，迭經原告催討無效，依約被告亨亞公司所負債務視
    為全部到期，其餘被告為連帶保證人，應負連帶清償責任，為此依消費借貸及連
    帶保證契約之法律關係，訴請被告給付二百七十萬元及附表所示之利息暨違約金
    等情。
三、被告亨亞公司、甲○○、丙○○對原告據以請求其清償系爭借款所主張之事實並
    不爭執，惟辯稱被告丁○○、戊○○簽立系爭保證書，僅限於對亨亞公司向原告
    申請開發信用狀之借款負保證責任等語；被告丁○○則辯稱其僅為亨亞公司向原
    告申請開發信用狀貸款擔任連帶保證人，不知有系爭借款情事，原告同意亨亞公
    司展延系爭借款期限，並未通知亦未得其同意等語；被告戊○○亦辯稱其僅為亨
    亞公司向原告申請開發信用狀貸款擔任連帶保證人，而系爭連帶保證契約未約定
    終止保證之期限，違反消費者保護法第十二條規定，應屬無效，且其不知有系爭
    借款，原告同意亨亞公司展延系爭借款期限，並未通知亦未得其同意，依民法第
    七百五十五條及系爭保證契約第六條約定，其不負保證責任等語。
四、查原告右揭主張被告亨亞公司向伊借款三百萬元，僅部分清償，尚欠二百七十萬
    元及附表所示之利息、違約金，全部債務已視為到期，應即清償，被告甲○○、
    丙○○為連帶保證人，亦應連帶清償等情，業據提出借款展期約定書為證，並為
    被告亨亞公、甲○○、丙○○所不爭，堪信為真實。則原告依消費借貸及連帶保
    證契約之法律關係，請求被告亨亞公司、甲○○、丙○○連帶如數給付，即無不
    合。
五、至於原告另主張被告丁○○、戊○○亦為上開借款之連帶保證人，應負連帶清償
    責任一節，雖提出保證書為證，惟為被告丁○○、爭淑芬所否認，並以前開情詞
    置辯。經查：
  (一)私文書經本人簽名者，推定為真正，民事訴訟法第三百五十八條第一項定有明文
    ，是有當事者簽名之書狀，其簽名如正確，則未有反證以前，可信當事者已為書
    狀所揭之陳述（同條立法理由參照）。依原告所提出之八十五年十月二十三日保
    證書所載「連帶保證人：：：今向第一商業銀行股份有限公司（：：：以下簡稱
    貴行）保證亨亞開發有限公司（以下簡稱債務人）對貴行所負之一切債務，以本
    金新台幣貳仟伍佰萬元為限額，願與債務人連帶負全部償付之責任：：：」文義
    ，當可推認該保證書所指之連帶保證人係就亨亞公司負欠原告之一切債務，為連
    帶保證。而被告丁○○、戊○○均自認有於該保證書連帶保證人欄上簽名，又不
    能舉反證證明其僅就亨亞公司向原告申請開發信用狀之貸款負連帶保證責任，原
    告亦否認其情，則依上開規定，被告丁○○、戊○○依該保證書所負之連帶保證
    責任，自及於亨亞公司負欠原告之一切債務。是被告丁○○、戊○○辯稱僅就亨
    亞公司之信用狀貸款負連帶保證責任云云，尚不足採信。
  (二)系爭保證契約固無保證期間之約定，惟依民法第七百五十四條第一項「就連續發
    生之債務為保證而未定有期間者，保證人得隨時通知債權人終止保證契約」之意
    旨，連續保證契約之當事人本得不約定保證期間，並不影響保證之效力，且保證
    人依上開規定，得隨時任意終止該未定期間之連續保證契約，亦難謂對保證人有
    失公平，況銀行與連帶保證人間所訂定之保證契約，乃保證人擔保借款人對銀行
    債務之清償責任，銀行對保證人並不負任何義務，保證人亦無從因保證契約自銀
    行獲取報償，其性質上屬單務、無償契約，並非屬消費之法律關係，保證人亦非
    消費者，原無消費者保護法之適用。是被告戊○○辯稱系爭保證契約未約定保證
    期間，違反誠信原則，顯失公平，有違消費者保護法第十二條約定云云，亦不足
    取。
  (三)然就定有期限之債務為保證者，如債權人允許主債務人延期清償時，保證人除對
    於其延期已為同意外，不負保證責任，乃民法第七百五十五條所明定。又系爭保
    證契約第六條亦約定：「保證人所保證之債務，如債務人未依約履行時，貴行（
    即原告）基於債務人之申請，認為有允許債務人延期清償或分期清償之需要時，
    得以書面通知保證人，保證人同意於貴行書面通知到達或視為到達時，仍續負全
    部債務之保證責任」。本件系爭借款於八十八年十月至十二月間，曾經原告同意
    亨亞公司延期清償，此觀原告所提出之借款展期約定書所載甚明，亦為兩造所是
    認，而被告丁○○、戊○○均抗辯不同意亦不知原告准許亨亞公司延期清償系爭
    借款，原告復自陳無法證明於同意延期時，有通知被告丁○○及戊○○，則依上
    開民法規定及系爭保證書之約定，被告丁○○、戊○○自不負保證責任。是被告
    丁○○、戊○○據此事由辯稱不負保證責任，自屬有據。
  (四)綜上所述，原告主張被告丁○○、戊○○就系爭借款亦應負連帶保證責任云云，
    自有未合。
六、從而，原告依消費借貸及連帶保證契約之法律關係，訴請被告亨亞公司、甲○○
    、丙○○連帶給付二百七十萬元及附表所示之利息暨違約金，為有理由，應予准
    許。逾此部分之請求，為無理由，應予駁回。
七、至兩造其餘攻擊防禦方法，經本院斟酌後認為均不足影響本判決之結果，自無逐
    一詳予論駁之必要，附此敘明。
據上論結，原告之訴為一部有理由，一部無理由，依民事訴訟法第七十九條但書、第
八十五條第一項但書、第二項，判決如主文。
中　　　華　　　民　　　國　　九十一　　年　　　一　　　月　　二十五　　日
　　　　　　　　　　　　　　　　　民事第六庭法　　　官　黃明發
右正本係照原本製成
如對本判決上訴，須於判決送達後廿日內向本院提出上訴狀
中　　　華　　　民　　　國　　九十一　　年　　　一　　　月　　二十九　　日
                                            書　記　官　謝梅琴
